【裁判字號】    98,訴,268
【裁判日期】    981016
【裁判案由】    清償借款
【裁判全文】
臺灣花蓮地方法院民事判決               98年度訴字第268號
原      告  臺灣土地銀行股份有限公司
法定代理人  戊○○
訴訟代理人  乙○○
被      告  甲○○
訴訟代理人  王政琬律師
被      告  丙○○
            丁○○
上列當事人間請求清償借款事件，本院於民國98年10月2日言詞
辯論終結，判決如下：
    主  文
被告應連帶給付原告新台幣壹佰貳拾萬捌仟肆佰柒拾陸元，及其
中壹佰零壹萬肆仟柒佰捌拾玖元自民國九十四年二月二日起至清
償日止，按週年利率百分之九點四四計算之利息，並按上開利率
百分之二十計算之違約金。
訴訟費用由被告連帶負擔。
    事實及理由
一、原告主張：被告三人之被繼承人龍序虹(於民國86年6月8日
    死亡)生前向聲請人借款，其所負債務自89年3月8日未還本
    繳息，經聲請人強制執行拍賣抵押物後，尚積欠如主文所示
    之金額及利息。而被告三人為龍序虹之繼承人，自應對聲請
    人負連帶清償之責，為此提起本訴，請求判決如主文第一項
    所示。被告則以：其等繼承龍序虹之遺產時，不知龍序虹之
    債務龐大，且龍序虹遺留之不動產已遭拍賣，則依新修正民
    法繼承編之規定，被告等應不負清償之責，並請求駁回原告
    之訴。
二、原告主張之事實，業據其提出借據、分配表、遺產分割協議
    書、催理紀錄等物為證，堪信為真實。被告雖以新修正民法
    民法第一千一百四十八條第二項「繼承人對於被繼承人之債
    務，以因繼承所得遺產為限，負清償責任。」之規定為抗辯
    ，惟本件繼承之事實乃發生於86年間，本無新法之適用。雖
    民法繼承編施行法第一條之三第四項另有溯及既往之規定：
    「繼承在民法繼承編中華民國九十八年五月二十二日修正施
    行前開始，繼承人因不可歸責於己之事由或未同居共財者，
    於繼承開始時無法知悉繼承債務之存在，致未能於修正施行
    前之法定期間為限定或拋棄繼承，且由其繼續履行繼承債務
    顯失公平者，於修正施行後，以所得遺產為限，負清償責任
    。」然查被告等於龍序虹死亡後，即為遺產分割之協議，遺
    產內容即已包括上述遭拍賣之不動產，此有原告提出之協議
    書可佐，並為被告所不爭執。而上開不動產乃本件借貸債務
    之擔保品，顯見被告等當時均已知悉本件繼承債務之存在，
    自不符合上引溯及既往之例外規定。故被告等所辯除非事實
    外，於法亦有未合，尚非可採。
三、從而，原告本於借貸之法律關係及繼承之事實，請求被告連
    帶給付如主文所示之金額，為有理由，應予准許。至被告丙
    ○○、丁○○另辯以其等年事已高、身體不佳，無力清償云
    云，僅屬其等有無能力履行債務之問題，尚不得因此減免應
    履行債務之義務，併此敘明。
四、訴訟費用裁判之依據：民事訴訟法第八十五條第二項。
中    華    民    國    98    年    10    月    16    日
                        臺灣花蓮地方法院花蓮民事庭
                              法    官      陳鈺林
上列為正本係照原本作成。
如不服本判決，應於送達後20日內，向本院提出上訴狀並表明上
訴理由，如於本判決宣示後送達前提起上訴者，應於判決送達後
10日內補提上訴理由書（須按他造當事人之人數附繕本）。
中    華    民    國    98    年    10    月    16    日
                              法院書記官    李惠穎


司法院資訊處製作；財團法人民間司法改革基金會備份。
